【裁判字號】    92,台抗,218
【裁判日期】    920425
【裁判案由】    聲明異議
【裁判全文】
最高法院民事裁定                                九十二年度台抗字第二一八號
    抗 告 人  甲○○
右抗告人因債權人台灣中小企業銀行股份有限公司與債務人瑞圓纖維股份有限公司間
聲請宣告破產事件，對於中華民國九十二年三月七日台灣高等法院裁定 (九十二年度
聲字第二七號），提起抗告，本院裁定如左：
    主  文
原裁定廢棄，發回台灣高等法院更為裁定。
    理  由
本件台灣台北地方法院（下稱台北地院）依債權人台灣中小企業銀行股份有限公司（
下稱台灣中小企銀）之聲請，裁定宣告債務人瑞圓纖維股份有限公司（下稱瑞圓公司
）破產，瑞圓公司對之提起抗告，嗣台灣中小企銀向台北地院撤回宣告破產之聲請，
原法院認抗告程序終結，將案卷退回台北地院。抗告人以債權人身分聲明異議，原法
院裁定予以駁回，無非以：本件係瑞圓公司就台北地院宣告破產之裁定提起抗告，依
破產法第五條準用民事訴訟法第一百九十七條第一項規定，僅當事人得對於程序違法
提出異議，抗告人非本抗告事件之當事人，自不得聲明異議；且依破產法準用民事訴
訟法第二百六十二條第一項規定，在破產宣告之裁定確定前，應准聲請人撤回。台灣
中小企銀既於抗告程序撤回宣告破產之聲請，抗告程序即因而終結，抗告人認台灣中
小企銀不得撤回聲請，聲明異議，自屬無據等詞，為其論據。
惟按法律規定「準用」者，必須性質相類者，始有準用餘地。民事訴訟法第二百六十
二條第一項雖規定原告於判決確定前得撤回訴之全部或一部，惟債權人聲請宣告債務
人破產，經法院為破產宣告者，即為全體破產債權人之利益發生破產之效力，破產程
序開始進行，全體破產債權人均應依破產程序受償，此與一般訴訟事件，原則上僅於
兩造當事人間發生拘束力者尚有不同。故宣告破產之裁定，不問已否確定，均不許原
聲請人撤回聲請。原法院認準用上開民事訴訟法規定，聲請人在破產宣告之裁定確定
前，均得撤回聲請云云，所持見解自有可議。又法院為破產宣告，既對全體破產債權
人發生拘束力，破產債權人即為該破產事件之當事人，而抗告人為債權人之一，原法
院認其非當事人，不得聲明異議，亦有未合。抗告意旨，執以指摘原裁定不當，求予
廢棄，非無理由。又抗告人雖係提出「異議」狀，惟依其理由記載，係認原法院不得
終結抗告程序，則其真意是否係請求原法院續行，尚欠明瞭，案經發回，併請注意調
查澄清。
據上論結，本件抗告為有理由。依破產法第五條，民事訴訟法第四百九十二條第二項
，裁定如主文。
中      華      民      國    九十二    年      四      月    二十五    日
                              最高法院民事第八庭
                                  審判長法官  吳  啟  賓
                                        法官  高  孟  焄
                                        法官  許  朝  雄
                                        法官  陳  淑  敏
                                        法官  沈  方  維
      右正本證明與原本無異
                                              書  記  官
中      華      民      國    九十二    年      五      月     十四     日


司法院資訊處製作；財團法人民間司法改革基金會備份。
